【裁判字號】    89,易,804
【裁判日期】    890821
【裁判案由】    贓物
【裁判全文】
臺灣臺北地方法院刑事判決                          八十九年度易字第八０四號
    公  訴  人  臺灣臺北地方法院檢察署檢察官
    被      告  乙○○
    選任辯護人  李明諭
                陳逸華
右列被告因贓物案件，經檢察官提起公訴（八十八年度偵字第二四０八一號），本院
判決如左：
    主      文
乙○○無罪。
    理     由
一、公訴意旨略以：被告乙○○明知自稱「甲○○」之人於民國八十八年十月二十八
    日下午二時許，在臺北市○○○路與復興北路交岔口附近所賣與之車號ＧＥＬ－
    八八八號重型機車係來路不明之贓車，竟仍予買受，迨至同年月三十一日下午二
    時三十分許，騎乘該贓車行經臺北市○○○路○段一八一巷七弄十一號前，為警
    查獲，因認被告涉犯刑法第三百四十九條第二項之故買贓物罪嫌等語。
二、公訴人認被告涉犯刑法第三百四十九條第二項之故買贓物罪嫌，係以被害人丙○○於警訊中指訴該機車車主為其母親李必君，其於八十八年十月二十七日晚上七
    時四十五分在臺北市○○○路○段福華飯店前所失竊，於十月二十八日中午十二
    時四十分許向臺北市政府警察局大安分局新生南路派出所報案等語，參酌被告供
    承購買該機車時並無行車執照等情，足認該機車係來路不明，其顯有贓物之認識
    ，而資為論罪依據。
三、按犯罪事實應依證據認定之，無證據不得推定其犯罪事實，又不能證明被告犯罪
    者，應諭知無罪之判決，刑事訴訟法第一百五十四條、第三百零一條第一項分別
    定有明文。次按法院依自由心證為證據之判斷時，不得違背經驗法則，所謂經驗
    法則，係指吾人基於日常生活經驗所得之定則，並非個人主觀上之推測；又認定
    不利於被告之事實，須依積極證據，苟積極證據不足為不利於被告事實之認定時
    ，即應為有利於被告之認定，更不必有何有利之證據，是該所謂之「證據」，須
    適於為被告犯罪事實之證明者，始得採為斷罪資料，如未能發現相當證據，或證
    據不足以證明，自不能以推測或擬制之方法，以為裁判基礎，最高法院四十八年
    臺上字第四七五號、三十年上字第八一六號著有判例可資參照。訊據被告則堅決
    否認有何故買或收受贓物之犯行，辯稱：我因原開之自小客車停車不便，欲購買
    一機車作為交通工具，乃向朋友探詢有無二手機車要賣，之後，朋友甲○○即稱
    他有二手車要賣（甲○○是經由丁○○之介紹而認識，家住桃園，行動電話號碼
    為0000000000），我與甲○○相約交車時，曾要求他出示行車執照，
    但他表示未帶行照，並稱該機車先交與我試騎幾天，看覺得怎樣再聯絡，隔日上
    午十點多，他打電話至我公司開價新臺幣（下同）三萬元，當時我問在場之同事
    黃德忠，此價格可否購買？黃德忠建議我以一萬五千元購買，我即跟甲○○說，
    他說都好，但他亟需用錢，希望能一次付清款項，我說能否分期付款，他則說再
    與我聯絡，之後，就未再打電話來，我並不知該機車係他人所失竊，且我與甲○○亦尚未達成買賣之協議，實無犯罪之故意等語。經查：
    （一）、車牌號碼ＧＥＬ－八八八（引擎號碼ＨＮ０一二七一二）之三陽廠牌一
            九九五年份黑色重型機車（排氣量一二四Ｃ．Ｃ．）係登記為李必君所
            有，由丙○○所保管使用，該機車於八十八年十月二十七日晚上七時許
            在臺北市○○○路○段福華飯店旁失竊，於同年十月二十八日中午十二
            時許由丙○○向臺北市政府警察局大安分局新生南路派出所報案，而於
            八十八年十月三十一日下午二時三十分許，經警埋伏在臺北市○○○路
            四段一八一巷七弄十一號該機車所停放之處所，發現被告以鑰匙插入該
            機車鑰匙孔內準備騎乘時，當場帶回偵訊等情，業據被害人丙○○於警
            訊中陳述該機車失竊及報案之時、地甚詳，並有查詢車輛認可資料及車
            輛尋獲通報單各一紙等附卷可按（詳見偵卷第八頁至第九頁、第十三頁
            、第十四頁），是該機車係屬贓物無訛。
    （二）、被告辯稱該機車是其朋友「甲○○」於八十八年十月二十八日下午二時
            許所交付，「甲○○」住桃園，行動電話號碼為0000000000
            ，是經由朋友丁○○之介紹而認識一節，經本院向遠傳電信股份有限公
            司調取行動電話號碼0000000000之持機人資料，該電話號碼
            之持機人姓名為甲○○、身分證字號為Ｚ000000000、帳單寄
            送地址為桃園縣八德市○○街十七巷二十四號，開機日期為八十七年五
            月二十二日，停機日期為八十八年十一月二日，本院再調取甲○○之戶
            籍謄本，亦確實有甲○○其人，此有遠傳電信股份有限公司所檢附之上
            開行動電話號碼持機人資料及甲○○戶籍謄本各一件在卷可憑（詳本院
            卷宗），參以證人丁○○於本院訊問時證稱：甲○○是我於八十四年服
            役時之學長，我在當兵期間介紹被告與甲○○認識，本案是事發後被告
            告訴我的，甲○○他住在桃園等情（詳見八十九年五月二十四日訊問筆
            錄），是甲○○其人並非被告所捏指一節，應堪採信。
    （三）、證人黃德忠於檢察官訊問時證稱：被告與我同事近二年，他原開自小客
            車，因停車不便，將車賣掉，他曾跟我提過要買一部機車，此期間他是
            搭公車，後來我見他騎車來上班，他跟我說是向朋友買的，對方開價三
            萬元，我建議他要殺價，看是否能以一萬五千元購得，因此車不是很新
            ，我有問他車子之證件，他說朋友尚未給他，不知車子之年份，我有提
            醒他無行車執照之車子會有問題，他說車子是朋友賣他的，應不會有問
            題，過幾天朋友會給他行照等語（見偵卷第三十五頁至第三十六頁正面
            ），核與被告辯稱甲○○曾開價三萬元，其經由證人黃德忠之建議，向
            甲○○討價還價為一萬五千元等情為真實。而被告與甲○○既為朋友關
            係，且甲○○於交付該機車與被告試騎後，所開出之售價三萬元，依吾
            人所熟知之該廠牌排氣量一二四Ｃ．Ｃ．之新車價格約為五萬餘元，四
            年份之中古機車價格約在一至二萬元間之行情，亦確實為高，縱因當時
            無行車執照而不知該機車之年份，但由該機車外觀之新舊程度及騎乘之
            里程數多寡，亦可作為交易價格之判斷，衡情，若被告知悉甲○○係為
            銷贓，當無可能仍以行情向之討價還價，從而，被告辯稱其於收受該機
            車試騎時至為警查獲止，確實不知該機車為贓物一事，應堪採信。
    綜上所述，被告收受甲○○所交付之上開機車，確係為購買該機車為代步工具，
    其可苛責之處，在於該機車既無行車執照可資證明其合法之來源時，即不應率予
    收受，然被告既因信任朋友而疏於注意，主觀上並無贓物之認識，已如前述，即
    難以其客觀上有收受使用該機車之事實，遽論其有收受或故買贓物之犯行。此外
    ，復查無其他積極證據足資證明被告涉有公訴意旨所指之上開犯行，揆諸上開說
    明，本院自無法以推測之方法認定被告主觀上有贓物之認識，是不能證明被告犯
    罪，爰為其無罪判決之諭知。
四、有關甲○○就上開機車取得及出賣一事，本院已囑託臺灣桃園地方法院傳拘無著
    ，此有臺灣桃園地方法院八十九年七月十九日桃院丁刑治八九助一五八１９４５
    ６號函在卷可稽，是甲○○是否涉有竊盜罪嫌，自應由檢察官另行偵辦，附此敘
    明。
據上論斷，應依刑事訴訟法第三百零一條第一項判決如主文。
本案經檢察官繆卓然到庭執行職務。
中      華      民      國      八十九      年     八     月    廿一    日
                                  臺灣臺北地方法院刑事第五庭
                                        法    官  朱  夢  蘋
右正本證明與原本無異。
如不服本判決應於送達後十日內向本院提出上訴狀。
                                        書 記 官  周  小  玲
中      華      民      國      八十九      年     八     月    廿五    日


司法院資訊處製作；財團法人民間司法改革基金會備份。
